臺灣臺南地方法院刑事判決
111年度交訴字第36號
公  訴  人  臺灣臺南地方檢察署檢察官
被      告  楊博仁



上列被告因公共危險案件，經檢察官提起公訴（111年度撤緩偵
字第28號），本院判決如下：
    主  文
楊博仁犯肇事致人傷害逃逸罪，累犯，處有期徒刑捌月。
    事  實
一、楊博仁於民國於107年間因公共危險案件，經本院以107年度
    交簡字第2819號判處有期徒刑三月確定，並於108年3月12日
    因罰金繳清出監。仍不知悔悟，復於110年3月20日21時50分
    許，騎乘車牌號碼000-000號普通重型機車沿臺南市關廟區
    民生街由南往北方向行駛，行經臺南市關廟區民生街與中山
    路2段交岔路口處，本應注意轉彎車應禮讓直行車先行，而依當時
    天候晴、夜間有照明、柏油路面乾燥、視距良好、路面無缺陷、
    無障礙物，應無不能注意之情事，竟疏未注意及此，而貿然
    左轉欲駛入臺南市關廟區中山路2段西向車道，適有阮玉梅
    騎乘車牌號碼000-0000號普通重型機車，自臺南市關廟區中
    山路2段東向車道旁之機車待轉區沿民生街由南往北方向起
    駛進入上開路口，兩車因而發生碰撞，致雙方人車倒地，阮玉
    梅因而受有右側小腿挫傷、右側踝部擦挫傷等傷害（涉犯過
    失傷害罪嫌部分未據告訴）。詎楊博仁明知於肇事致人受傷
    後，竟未停留現場協助救護或等待警方到場處理，基於肇事逃
    逸之犯意，逕自步行離去。嗣經警調閱監視錄影畫面，始循線
    查悉上情。
二、案經臺南市政府警察局歸仁分局報請臺灣臺南地方檢察署檢
    察官偵查起訴。
    理  由
壹、程序部分
　　按被告以外之人於審判外之陳述，經當事人於審判程序同意
    作為證據，法院審酌該言詞陳述或書面陳述作成時之情況，
    認為適當者，亦得為證據。當事人、代理人或辯護人於法院
    調查證據時，知有第159 條第1項不得為證據之情形，而未
    於言詞辯論終結前聲明異議，視為有前項之同意，刑事訴訟
    法第159條之5定有明文。查本件認定事實所引用之陳述證據
    ，經本院於準備程序及審理時提示檢察官及被告均表示無意
    見（見本院卷第31頁、46頁），迄於言詞辯論終結前亦未聲
    明異議，可視為同意作為證據，本院審酌該陳述證據之取得
    過程並無瑕疵，與本案待證事實間復具有相當之關聯性，以
    之為本案證據尚無不當，自得採為證據。再查其餘本案判決
    所引用之非陳述證據，並無證據證明係實施刑事訴訟程序之
    公務員違背法定程序所取得，自應認均具有證據能力。
貳、實體部分
一、訊問被告楊博仁固不否認於上開時、地與證人阮玉梅發生車
    禍致其受傷之事實，惟矢口否認有何肇事逃逸犯行，辯稱：
    我當天沒有騎車離開，我是走到加油站旁邊的廁所，清洗我
    的額頭，因為我有受傷。路人跟我說我的眉毛額頭那邊流血
    ，我說我去清洗一下云云。經查：
　㈠證人阮玉梅到庭證稱：「（問：你當時有沒有受傷？）沒有
    ，一點點而已。（問：你哪裡受傷？）腳的部分受傷。（問
    ：發生車禍之後，對方怎麼處理？）對方沒有在那邊。（問
    ：對方有沒有停下來看看你發生什麼事？）他沒有看，他就
    走了。（問：他有沒有停頓一下，看一下你？）沒有。（問
    ：都沒有？）對。（問：對方往哪個方向跑？他是騎車走還
    是走路走？）自己走路走掉。（問：當時對方有沒有留下聯
    絡方式、資料給你？）沒有。（問：他有沒有問你他可不可
    以走？）他自己走，他沒有留什麼給我。（問：都沒有問你
    可不可以走？）沒有。（問：他有沒有報警？）報警是我報
    的。」、「（問：你有沒有看到有一個人跟被告講說，叫他
    趕快去加油站把那個臉洗一洗，有這樣子的路人跟他講，你
    有聽到嗎？）我沒聽到，因為太久了，沒多久他的家人有來
    。（問：所以沒有什麼路人講這些話？）沒有。（問
    ：那你在現場停留了多久？）我在那邊，差不多有半個小時
    。（問：你說半個小時，被告他離開之後，有再回到現場跟
    你講話嗎？）沒有。」（見本院卷第47-48頁、第50-51頁）
    等語。從證人所證可知，車禍發生後，被告不僅未留下姓名
    、電話給證人以供聯絡，甚至未曾查看證人是否受傷， 即
    逕自離去車禍現場且未再返回。而依證人證言及被告自白亦
    可知被告本身所受傷害並不嚴重，並無立刻就醫必要，同時
    被告也非自行前往就醫治療，足證被告自行離開現場確有肇
    事逃逸之犯意無誤。
　㈡綜上，據證人證述內容已足認定被告確有肇車逃逸之事實，
    更何況被告於警詢中自承「(事故後你為何要逃逸？)因為我
    有喝一點酒，又因為緊張所以跑掉。」（見警詢第4頁）益
    徵被告肇事逃逸之犯行屬實，所辯無非畏罪卸責之詞，均不
    足採信。本件事證已臻明確，被告犯行足堪認定，應依法論
    科。
二、論罪科刑
  ㈠查被告行為後，刑法第185條之4於110年5月21日修正，於同
    年月28日公布生效，修正前之法定刑原為「1年以上7年以下
    有期徒刑」，修正後變更為「6月以上5年以下有期徒刑」，
    降低自由刑之上、下限，自有新舊法比較之必要，經比較結
    果，適用修正後之刑法第185條之4較有利於被告，依刑法第
    2條第1項但書規定，應適用修正後之刑法第185條之4論處。
    又按刑法第185條之4「駕駛動力交通工具肇事，致人死傷而
    逃逸」罪，屬抽象危險犯，據立法說明，目的在於「維護交
    通安全，加強救護，減少被害人之死傷，促使駕駛人於肇事
    後，能對被害人即時救護」，課以肇事者在場及救護的義務
    ，既合情、合理，且有正當性，負擔也不重，尤具人道精神
    ，復可避免衍生其他交通往來的危險，符合憲法第23條之要
    求和比例原則。可見本罪所保護的法益，除維護各參與交通
    的眾人往來安全、避免事端擴大，和立即對於車禍受傷人員
    ，採取救護、求援行動，以降低受傷程度外，還含有釐清肇
    事責任的歸屬，及確保被害人的民事求償權功能，兼顧社會
    與個人的重疊性權益保障。考諸此肇事遺棄(逃逸)罪，最重
    要之點，乃是在於「逃逸」的禁止，若未等待警方人員到場
    處理，或無獲得他方人員同意，或不留下日後可以聯繫的資
    料，就逕自離開現場(含離去後折返，卻沒表明肇事身分)，
    均屬逃逸的作為(最高法院104年度台上字第2570號判決要旨
    參照)。查被告於本案車禍發生，未停留現場釐清肇事責任
    即自行離去，是核被告所為，係犯刑法第185條之4肇事逃逸
    罪。
  ㈡被告有如犯罪事實欄所載執行完畢之前科紀錄，有臺灣高等
    法院被告前案紀錄表1份在卷可稽，其於受徒刑執行完畢後
    ，5年內故意再犯本案有期徒刑以上之罪，依刑法第47條第1
    項規定，為累犯，應依法加重其刑。至司法院釋字第775號
    解釋，依解釋文及理由之意旨，係指構成累犯者，不分情節
    ，一律加重最低本刑，於不符合刑法第59條所定要件之情形
    下，致生行為人所受之刑罰超過其所應負擔罪責之個案，不
    符罪刑相當原則、比例原則。於此範圍內，在修正前，為避
    免發生上述罪刑不相當之情形，法院就該個案應裁量是否加
    重最低本刑；依此，該解釋係指個案應量處最低法定刑、又
    無法適用刑法第59條在內減輕規定之情形，法院應依此解釋
    意旨裁量不予加重最低本刑（最高法院108年度台上字第338
    號、第976號判決意旨參照），審酌被告未因前罪（公共危
    險罪）徒刑執行完畢而有所警惕，猶故意再犯本案公共危險
    犯罪，可認其有特別惡性及對刑罰反應力薄弱，依刑法第47
    條第1項規定加重法定最低本刑之結果，並無上開解釋所指
    罪刑不相當之情形，自仍有上開刑法第47條第1項規定之適
    用，併此敘明。　
  ㈢爰審酌被告不慎與證人所騎乘之機車發生碰撞，致證人受傷
    後，未停留於現場處理，亦未採取任何救護措施，甚且未留
    下聯絡方式即行離去，對於傷者及道路交通安全造成之危害
    非小，其行為實值非難，且其犯後仍一再否認犯行，犯後態
    度非佳，兼衡證人所受傷害尚非嚴重，又被告自陳國中畢業
    之智識程度，目前與爺爺、奶奶同住，並有一4歲女兒，平
    日做粗工為業，暨其犯罪動機、目的等一切情狀，量處如主
    文所示之刑。
據上論斷，應依刑事訴訟法第299條第1項前段，刑法第2條第1項
但書、第185條之4第1項前段、第47條第1項，判決如主文。
本案經檢察官王宇承提起公訴，檢察官董和平到庭執行職務。
中　　華　　民　　國　　111 　年　　4 　　月　　12　　日
　　　　　　　　　刑事第二庭  審判長  法　官  彭喜有
                                      法  官  洪士傑
                                      法  官  蔡盈貞
以上正本證明與原本無異
如不服本判決應於收受本判後20日內向本院提出上訴書狀，並應
敘述具體理由。其未敘述上訴理由者，應於上訴期間屆滿後20日
內向本院補提理由書狀（均須按他造當事人之人數附繕本）「切
勿逕送上級法院」。
  　　　　　　　　　　　　　　　      書記官　陳冠廷
中　　華　　民　　國　　111 　年　　4 　　月　　12　　日
附錄本案論罪科刑法條全文
中華民國刑法第185條之4：
駕駛動力交通工具發生交通事故，致人傷害而逃逸者，處6月以
上5年以下有期徒刑；致人於死或重傷而逃逸者，處1年以上7年
以下有期徒刑。
犯前項之罪，駕駛人於發生交通事故致人死傷係無過失者，減輕
或免除其刑。